【裁判字號】    98,訴,407
【裁判日期】    980527
【裁判案由】    毒品危害防制條例等
【裁判全文】
臺灣桃園地方法院刑事判決               98年度訴字第407號
公  訴  人  臺灣桃園地方法院檢察署檢察官
被      告  丙○○
選任辯護人  戊○○律師
被      告  甲○○
                    （現於臺灣桃園監獄執行中）
指定辯護人  本院公設辯護人丁○○
上列被告因毒品危害防制條例等案件，經檢察官提起公訴（97年
度偵字第22707 號），本院判決如下：
    主  文
陳信聰共同運輸第三級毒品，處有期徒刑伍年。扣案如附表編號
一至四所示之物均沒收，其中附表編號四所示之物，如全部或一
部不能沒收時，追徵其價額或以其財產抵償之。
甲○○共同運輸第三級毒品，處有期徒刑肆年捌月。扣案如附表
所示之物均沒收，其中附表編號四所示之物，如全部或一部不能
沒收時，追徵其價額或以其財產抵償之。
    事  實
一、綽號金魚仔之乙○○（本院另行審結）與綽號鋒哥之甲○○
    為認識多年之朋友，2 人明知「愷他命（KETAMINE）」係毒
    品危害防制條例第2 條第2 項第3 款公告之第三級毒品，且
    係行政院依懲治走私條例第2 條第4 項授權公告之「管制物
    品項目及其數額」所列甲項第4 款之管制進出口物，未經許
    可不得非法運輸進入我國境內，竟於民國96年12月中旬，謀
    議自大陸珠海地區以快遞包裹夾藏愷他命方式，運輸愷他命
    至台灣予甲○○所覓得之收受包裹者受領後，再由收受包裹
    者依乙○○指示轉交予其指定之人，俟寄送成功，乙○○願
    支付收貨者新台幣（下同）6 萬元、支付甲○○3 萬元，惟
    甲○○一直未能尋得願擔任收受包裹之人，嗣乙○○乃於同
    年月24日自大陸返台，並於24日至27日間某日，約甲○○至
    台北市○○○路與其會面商談前揭運輸毒品之事，甲○○乃
    商請其於同年10月間在天母某網咖店所認識之小弟丙○○駕
    車載其前往延平北路接乙○○，待乙○○上車後與甲○○討
    論時，在場聽聞之丙○○知悉乙○○願支付6 萬元予收受夾
    藏愷他命包裹之人，乃即表示有意願，並當場將其姓名、住
    處地址臺北市○○區○○路10巷2 號8 樓之2 及平日所使用
    行動電話號碼0000000000號抄予乙○○，並交付其所有之00
    00000000號行動電話給乙○○，供乙○○郵寄包裹及聯繫收
    貨之用，3 人議定後遂基於運輸第三級毒品愷他命及自大陸
    地區私運管制進口物品之犯意聯絡，先於96年12月底某日，
    在台北市士林捷運站出口處附近，甲○○將上開0000000000
    號行動電話交還予丙○○，由乙○○於同年月27 日 搭機至
    大陸後，於97年1 月初某日，在大陸地區，將附表編號一所
    示之愷他命，夾藏於附表編號二所示之投射燈紙盒內裝於包
    裹內，再將該包裹以品名為投射燈，收件人丙○○，聯絡電
    話0000000000號，收件地址為台北市○○區○○路10巷「26
    」號8 樓之2 交不知情之貨運公司，經由航空快遞方式寄出
    ，並即通知甲○○、丙○○等候通知收貨事宜，上開包裹並
    於同月4 日下午運輸進入我國境內，旋於同日下午14時30分
    許，經內政部警政署航空警察局安檢隊與財政部台北關稅局
    海關人員執行X 光檢視作業時發現而扣得上開愷他命，再由
    航空警察局警員於次日下午，陪同快遞人員依送貨單上之住
    址前往送貨，惟於送貨前快遞人員依送貨單上由乙○○所持
    有之0000000000號電話聯繫時，乙○○隨即告知送貨單上所
    載住址有誤，要其改送至臺北市○○區○○路10 巷2號8 樓
    之2 ，航空警察局警員乃與快遞人員於同日18 時 許送貨至
    上址進而查獲丙○○，並扣得如附表編號三所示之物。並經
    由因調查甲○○所涉他案毒品犯行，再循線查獲甲○○，再
    由甲○○供出毒品之來源係綽號「金魚」之乙○○，因而查
    獲乙○○，再由而查悉上情。
二、案經內政部警政署航空警察局報請臺灣桃園地方法院檢察署
    偵查起訴。
    理  由
一、關於證據能力之認定：
    本件認定事實所引用之本件卷內所有卷證資料（包含人證與
    文書證據、物證等證據），尚無證據證明係公務員違背法定
    程序所取得，是取證過程並無瑕疵，且兩造於準備程序、審
    判期日對法院提示卷證之證據能力均表無異議，而卷內之文
    書證據，亦無刑事訴訟法第159 條之4 之顯有不可信之情況
    與不得作為證據之情形。本院復審酌該等證據與本案待證事
    實間復具有相當關聯性，以之為本案證據並無不當。綜上，
    依刑事訴訟法第159 條至159 條之5 之規定，本件認定事實
    所引用之本件卷證所有證據（包含人證與文書證據、物證等
    證據），均有證據能力，合先敘明。
二、認定犯罪事實所根據之證據及理由：
（一）被告丙○○於本院審理中供述於前揭時地，其搭載被告王
      釗峰及乙○○時，聽聞乙○○欲尋找擔任收受包裹之人，
      即自願代收包裹，並留下其姓名、住址、0000000000 之
      行動電話號碼及其所有之0000000000號行動電話1 支以供
      聯絡，而答應代收包裹後，甲○○、乙○○有告知伊包裹
      內為毒品，嗣於97年12月底某日，在台北市士林捷運站出
      口處附近，甲○○將上開00000000 00 號行動電話1 支交
      還給伊，嗣甲○○復告知伊乙○○答應報酬為6 萬元。嗣
      97年1 月4 日快遞公司聯絡伊時，伊請其住家之警衛室表
      示代收包裹之事實等語明確（見本院訴卷第52至56頁、第
      76至78頁）。
（二）被告王釗峰於警詢、偵查中自白前揭犯罪事實，並供述伊
      負責於該批毒品入境台灣由丙○○代收後，再連絡乙○○
      毒品交付之事宜等語明確（見偵卷第71至75頁、第82頁）
      。
（三）證人及雅仕國際航空貨運承攬公司主任潭毓麟於警詢、偵
      查中證述：(1)伊陪同航空警察局送前揭扣案包裹至被告陳
      信聰住處之事實；(2)伊前往送貨前，依送貨單上所載被告
      丙○○0000000000號行動電話聯繫時，經對方告知送貨單
      上所載住址有誤，應送達於臺北市○○區○○路10巷2 號
      ８樓之2 之事實等語明確（見偵卷第12、79頁）。
（四）證人即被告丙○○住所川陽郡秀大廈保全林保煌於警詢中
      證述：被告丙○○於97年1 月4 日18時40分許，即告知伊
      會有一件包裹寄至，要伊代收之事實等語明確（見偵卷第
      10至11頁）。
（五）證人及雅仕國際航空貨運承攬公司經理彭若涵於警詢中證
      述：本件扣案裝有愷他命之投射燈包裹，乃以航空快遞方
      式寄予收貨人為被告丙○○，收貨地址為臺北市○○區○○路10巷26號8 樓之2 ，聯絡電話為被告丙○○所使用之
      0000000000號行動電話之事實等語明確（見偵卷第14至15
      頁）。
（六）復有扣案如附表編號一至三所示之物扣案可佐。
（七）扣案如附表編號一所示之物，經送鑑定結果，檢出含愷他
      命成份，為第三級毒品愷它命等情，有內政部警政署刑事
      警察局97年1 月14日刑鑑字第0970004267號鑑定書在卷可
      稽（見偵卷第56頁）。
（八）被告王釗峰之0000000000號行動電話從96年12月27日至97
      年1 月3 日止之間通聯譯文1 份，可證被告王釗峰與乙○○間就本件運輸第三級毒品犯行聯繫之事實（見偵卷第
      101 至103 頁）。
（九）復有查扣照片8 張、台北關稅局扣押或物收據及搜索筆錄
      、進口快遞貨物簡易申報單、扣案快遞包裹提單、送貨單
      、進口派件日報表各1 份在卷可稽。
（十）綜上，被告丙○○、乙○○運輸第三級毒品愷他命之犯行
      ，事證明確，犯行堪以認定，應依法論科。
三、對於被告辯解及其有利之證據，本院不採納之理由：
    訊據被告丙○○固承認有答應甲○○、乙○○收受毒品包裹
    ，惟矢口否認有何運輸第三級毒品犯行，辯稱：伊答應後過
    一、二個星期伊就不想收，於東西寄到家中一星期前，伊有
    打電話給甲○○說伊不想收云云。辯護意旨稱：丙○○有犯
    意聯絡中斷之情形，但乙○○仍將毒品運送至丙○○家中，
    非被告丙○○所能主導掌控。如認仍有犯意之聯絡，則應只
    是幫助犯云云；被告甲○○矢口否認有何運輸第三級毒品犯
    行，辯稱：乙○○要找人收毒品包裹，伊說伊找不到人，而
    被告丙○○剛好在伊車上，乙○○就找丙○○幫忙。辯護意
    旨稱：被告是讓丙○○、乙○○認識，其行為應僅成立幫助
    犯云云。經查：
（一）被告丙○○部分：
    1.被告丙○○及辯護人雖辯稱早已經跟被告甲○○、乙○○
      中止犯意聯絡云云。惟查，(1)被告丙○○於審理時自承：
      「...... 案 發當天快遞公司有打電話到手機他問我地址
      ，問我是否為丙○○，他說有包裹要我簽收，他就念地址
      給我聽說是不是，我說不是，他的地址好像是有念錯差壹
      個號碼，我有告訴他正確的地址，快遞公司說他快到的時
      候會打電話給我，後來就沒有再接到快遞公司的電話，案
      發當天我就打電話給甲○○，我跟甲○○說東西來了我不
      想收，甲○○說我有沒有家人可以代收，我說不要，我說
      我家有警衛，警衛應該可以代收，甲○○就叫我先放在警
      衛室，甲○○再想辦法，我回家之後並沒有去警衛室領包
      裹，我也沒有去問警衛室有沒有包裹，警員是跟我爸爸拿
      包裹一起上來...... 。 」等語。是則，若被告丙○○確
      有中止與被告甲○○、乙○○犯意聯絡之意，何以仍告知
      快遞公司家中正確之地址，卻不拒絕快遞公司將物品寄至
      家中？又何以仍由其家中警衛代收，而不交代警衛拒絕收
      受？由此足證被告主觀上仍有犯意之聯絡至明。(2)再者，
      被告丙○○於警詢、偵訊中均供稱：於1 月4 日下午4 時
      許，「福哥」（按：福哥為被告丙○○虛構之綽號）打電
      話給伊稱東西已經寄出來了，要伊收到告訴他，可是到了
      下午6 點多沒等到東西，伊就打電話給他說我要出門東西
      到底寄了沒，他說東西應該快到了，我說會交代警衛收，
      伊出門時有跟警衛交代說晚一點會有伊的快遞包裹請其代
      收，然後伊就出去吃飯，約晚間8 時許，他又打電話問伊
      東西有沒有到，伊稱伊人在外面故不知道，後來一直到5
      日上午8 時許回家後，就直接上樓睡覺，忘了跟警衛收東
      西，直到父親回家跟警衛拿包裹時，伊就被員警抓了等語
      （見偵卷第5 、37頁下）。按犯罪嫌疑人於案發時之供述
      因較少權衡其利害得失或受他人干預，依經驗法則，較諸
      事後翻異其案發之初所為之陳述為可信。是被告於警詢、
      偵訊中為不利於己之供述，且核與證人即大樓警衛林保煌
      證述被告丙○○有告知伊代收包裹事宜乙事相符，客觀事
      實與相符，應可採信。是則，被告既對於快遞寄送包裹乙
      事有積極聯絡，甚且交代警衛代其收受快遞包裹，足認其
      並無中止犯意之情形。(3)至證人甲○○於審理時固證稱丙○○有打電話來稱不想代收包裹云云（見審卷第50頁以下
      ），惟被告丙○○終究仍為代收包裹之行為，已認定如前
      ，是證人此部分之證述，尚難作為有利於被告丙○○之認
      定。(4)綜上，被告此部分之辯解，尚與事實不符，難以憑
      採。
    2.辯護意旨復稱：如認被告丙○○與甲○○、乙○○仍有犯
      意之聯絡，則被告丙○○應只是幫助犯云云。惟按，以透
      過快遞公司寄送包裹之運輸毒品犯罪方式而言，必需有寄
      件人寄送毒品，再由目的地之收件人加以收受，缺一不可
      。是以，如收件人知悉包裹內容為毒品，而仍收受包裹，
      則其所為係運輸毒品之構成要件行為。從而，本件被告丙○○既明知包裹內為毒品，而仍為代收毒品包裹之行為，
      所為應論以運輸毒品罪之共同正犯，尚難論以幫助犯。是
      此部分之辯護意旨，容有誤會，附此敘明。
（二）被告甲○○部分：
    1.被告雖辯稱僅係介紹丙○○與乙○○認識，伊並未參與運
      輸毒品之過程云云。惟查，被告甲○○於警詢、偵訊中均
      自承：伊介紹丙○○給乙○○認識，系爭扣案毒品進到貨
      運行後，由貨運行聯繫丙○○，然後丙○○再來聯繫我，
      在有我居中聯繫乙○○看要把貨交給誰，而伊負責介紹丙○○給乙○○認識，並提供丙○○之資料，供乙○○運輸
      毒品等語（見偵卷第71頁以下）。復於偵訊中供稱：當時
      獎號貨運公司會聯絡丙○○，丙○○如果收到貨就告訴我
      ，我在打電話跟乙○○講，到時乙○○會告訴我一支電話
      ，叫丙○○跟這支電話聯絡，把貨給對方，等貨交出去以
      後，乙○○才會付錢等語（見偵卷第75頁以下）。由此可
      知，被告甲○○並非單純介紹丙○○給乙○○認識，尚且
      聯絡毒品交貨相關事宜。
    2.又證人丙○○於審理時證稱：「（問：你先前稱當日甲○○打電話叫我到他住處載他，後來甲○○又接到乙○○的
      電話內容為乙○○叫甲○○到延平北路去載他返回三重，
      於是就由你駕車載甲○○前往台北市○○○路搭載乙○○
      ，是否如此？）是。」、「（問：你之前向檢察官供稱在
      台北市○○○路及三重搭載乙○○之後，是約過了三、四
      個星期，甲○○才告訴我他的朋友答應貨如果收到之後會
      支付我六萬元，而你方才稱當日與乙○○碰面時只是說有
      報酬並沒有說多少錢，則到底是何人對你說你的報酬可以
      獲得六萬元？（提示偵卷第64 頁） 甲○○跟我說的。」
      、「（問：你稱在台北市○○○路跟三重與乙○○碰面的
      那天，你把0000000000的手機交給乙○○，在約莫96年12
      月底的時候是甲○○在中影文化城的路邊交給我的，是否
      如此？）是，但是是在士林捷運站的出口附近。」、「（
      問：你之前在偵查中稱在12月底時他還我手機時他有告訴
      我貨要寄出來的時候，會打那支手機通知我，你所謂他還
      我手機，並且告訴我貨要寄出來的時候會打那支手機通知
      我的人是誰？）甲○○。」等語（見審卷第52頁以下）。
      而本院認證人丙○○證述內容，核與被告甲○○於警詢、
      偵訊中供稱係電話聯絡運輸毒品之方式相符（見偵卷第71
      、75頁以下），且經檢辯交互詰問之直接審理結果，並無
      瑕疵可指。且參以被告丙○○並無前科紀錄，過程中顯係
      遭被告甲○○、乙○○慫恿代收毒品包裹，則其既能對於
      此找人代收運輸毒品前後過程能詳細描述，具有相當之憑
      信性。由此可知，被告甲○○不僅告知丙○○收受包裹可
      獲得6 萬元代價，且將丙○○手機自乙○○處交還給丙○○，告以將以此手機供聯絡毒品之用。
    3.綜上，被告甲○○顯非單純居中介紹之人，尚有為運輸毒
      品之構成要件行為，是被告及辯護人此部分之辯解，尚與
      事實不符，難以採信。
四、論罪科刑之理由：
（一）最高法院95年5 月23日刑事庭第八次會議決議，關於法律
      變更之比較適用原則，於比較時應就罪刑有關之共犯、未
      遂犯、想像競合犯、牽連犯、連續犯、結合犯，以及累犯
      加重、自首減輕暨其他法定加減原因（如身分加減）與加
      減比例等一切情形，本於統一性及整體性原則，綜其全部
      罪刑之結果而為比較。被告行為後，毒品危害防制條例第
      4 條、第17條業已修正，並於98年5 月20日公布，同年月
      22 日 施行，是被告犯後法律已有變更，修正前毒品危害
      防治條例第4 條第3 項之規定為：「製造、運輸、販賣第
      三級毒品者，處五年以上有期徒刑，得併科新臺幣五百萬
      元以下罰金。」，修正後毒品危害防治條例第4 條第3 項
      則規定為：「製造、運輸、販賣第三級毒品者，處五年以
      上有期徒刑，得併科新臺幣七百萬元以下罰金。」；而修
      正前毒品危害防制條例第17條之規定為：「犯第4 條第1
      項至第4 項、第5 條第1 項至第4 項前段、第6 條第1 項
      至第4 項、第7 條第1 項至第4 項、第8 條第1 項至第4
      項、第10條或第11條第1 項、第2 項之罪，供出毒品來源
      ，因而破獲者，得減輕其刑。」，修正後毒品危害防治條
      例第17條則規定：「犯第4 條至第8 條、第10條獲第11條
      之罪，供出毒品來源，因而查獲其他正犯或共犯者，減輕
      或免除其刑。犯第4 條至第8 條之罪於偵查及審判中均自
      白者，減輕其刑。」，準此，就運輸第三級毒品罪部份，
      依刑法第2 條第1 項之規定及前揭最高法院決議綜其全部
      罪刑新舊法比較之結果，以修正後之毒品危害防制條例之
      規定較有利於被告甲○○，被告甲○○自應全部一體適用
      修正後之規定。至被告丙○○部分，修正後之法律規定並
      無較修正前有利於被告丙○○，依刑法第2 條第1 項前段
      之規定，自應一體適用被告丙○○行為時之毒品危害防制
      條例。
（二）按愷它命為毒品危害防制條例第2 條第2 項第3 款所稱之
      第三級毒品，並為行政院依據懲治走私條例第2 條第4 項
      授權公告之「懲治走私條例公告管制物品項目及其數額」
      ，其中甲項管制進出口物品第4 款所列之毒品，不得運輸
      亦不得私運進口。又自大陸地區私運物品進入臺灣地區者
      ，以私運物品進口論，懲治走私條例第12條亦有規定。次
      按運輸毒品罪祇以所運輸之毒品已實施運送為已足，並非
      以運扺目的地為完成犯罪之要件，換言之，區別該罪既遂
      、未遂之依據，應以已否起運為準，既已起運，構成該罪
      之輸送行為即已完成，不以達到目的地為既遂條件（最高
      法院92年度台上字第3096號判決可資參照）。查被告丙○○、王釗峰與乙○○自大陸廣州地區私運、運輸第三級毒
      品愷他命抵達我國桃園國際機場，經內政部警政署航空警
      察局人員執行Ｘ光檢視勤務時，發覺可疑，乃會同海關人
      員開驗，並由員警事先告知並會同快遞公司送貨人員將該
      毒品送至約定收貨地點後查獲，但該毒品既已運抵桃園國
      際機場，並進入我國領域內，其等私運管制物品毒品愷他
      命進口及運輸毒品愷他命之行為皆已經完成，即屬既遂。
      核被告丙○○、王釗峰所為，分別係犯修正前及修正後之
      毒品危害防制條例第4 條第3 項之運輸第三級毒品罪，及
      懲治走私條例第12條、第2 條第1 項之自大陸地區私運管
      制物品進口罪。至起訴意旨認被告違反懲治走私條例部分
      ，係犯懲治走私條例第2 條第1 項之私運管制物品進口罪
      ，容有誤會，惟經公訴人當庭更正起訴法條，並經本院當
      庭告以同條例第12條之罪名（見本院訴卷第49頁背），此
      部分自無庸變更起訴法條，附此敘明。
（三）被告丙○○、王釗峰與共犯乙○○間，就上開犯行，有犯
      意之聯絡及行為之分擔，應論以共同正犯。
（四）被告丙○○、王釗峰以一個私運之行為，同時觸犯上開兩
      罪，應依想像競合犯之規定，從一重之運輸第三級毒品罪
      處斷。
（五）被告王釗峰為上開犯行後，於檢察官偵查時即供出該第三
      級毒品愷它命之來源，因而查獲共犯乙○○乙節，有甲○○之警詢筆錄及員警偵查報告在卷可稽（見偵卷第73、69
      頁），爰均依修正後毒品危害防治條例第17條第1 項之規
      定，減輕其刑（至被告丙○○於偵查中部分，並未供出甲○○、乙○○，員警查獲甲○○係基於通訊監察及通聯紀
      錄，此部分詳偵卷內容）。
（六）至被告丙○○之辯護人固陳稱：被告無前科紀錄，素行良
      好，其因一時失慮，事後已坦承悔過，請求給予刑法第59
      條酌減並給予緩刑之機會云云，並提出學生證影本、服務
      證明書1 份為證（見審卷第84頁以下）。按刑法第59條之
      酌量減輕其刑，必須犯罪另有其特殊之原因與環境等等，
      在客觀上足以引起一般同情，認為即予宣告法定最低刑期
      ，猶嫌過重者，始有其適用（最高法院69年度台上字第
      291 號判決意旨參照）。查扣案附表編號一所示之毒品愷
      他命，驗前純質淨重合計高達5676.32 公克，如流入市面
      ，對我國國人健康可能產生危害甚鉅，而被告丙○○明知
      收受之包裹為毒品愷他命，竟仍因金錢誘惑，收受包裹，
      已如前述，是本院認被告之行為，其惡性非輕，犯罪情狀
      並無可憫恕之情形，且在客觀上並不足以引起一般人同情
      ，亦無宣告法定最低度刑仍嫌過重之情形，是以，縱被告
      並無犯罪之前科等，本院認僅得作為法定刑內從輕量刑之
      依據，但仍無解於被告行為時之惡性，故此部分之辯護意
      旨，實與刑法第59條之規範未合，亦不符罪刑相當原則，
      尚難憑採。
（七）量刑理由之說明：
      爰審酌被告丙○○僅因金錢誘惑，竟聽從乙○○、甲○○
      之指示，鋌而走險運輸第三級毒品愷他命入境，且輸入毒
      品愷他命驗前純質淨重合計高達5676.32 公克，如流入市
      面，勢將加速毒品氾濫，對社會安寧及國人健康可能產生
      危害甚鉅，所為本應嚴罰重懲，幸因於入境時即遭查扣，
      尚未對我國社會之安寧秩序及國人健康產生危害，並觀以
      本案運輸毒品犯罪情節，被告丙○○並非處於主導如何運
      輸、包裝、寄件毒品之上游地位，而僅係處於下游執行收
      受包裹之角色，而被告甲○○尚有供出毒品上源，並因而
      查獲共犯乙○○，併審酌其等犯罪之動機、目的、手段、
      渠等所獲利益、前科記錄等一切情狀，爰各量處如主文所
      示之刑，以示懲儆。
（八）沒收部分：
    1.按毒品危害防制條例第2 條第2 項規定，毒品依其成癮性
      、濫用性及對社會危害性分為四級，並就製造、運輸、販
      賣、意圖販賣而持有、以非法方法使人施用、引誘他人施
      用及轉讓等不同品項毒品之行為，分別定其處罰。至施用
      或持有第三、四級毒品，因其可罰性較低，故予除罪化，
      僅就施用及持有第一、二級毒品科以刑罰。惟鑑於第三、
      四級毒品均係管制藥品，特於同條例第11 條 之1 明定無
      正當理由，不得擅自持有；第18條第1 項後段復規定查獲
      之第三、四級毒品，無正當理由而擅自持有者，沒入銷燬
      之。從而，依同條例第18條第1 項後段應沒入銷燬之毒品
      ，專指查獲之施用、持有第三、四級毒品而言；倘係查獲
      之製造、運輸、販賣、意圖販賣而持有、以非法方法使人
      施用、引誘他人施用或轉讓之第三、四級毒品，既屬同條
      例相關法條明文規定處罰之犯罪行為，即非該條項應沒入
      銷燬之範圍。又同條例第19條第1 項所定「供犯罪所用或
      因犯罪所得之物」，係指犯第4 條至第9 條、第12條、第
      13條或第14條第1 項、第2 項之罪所用或所得之物，不包
      括毒品本身在內，自不得為第三、四級毒品之沒收依據。
      同條例對於查獲之製造、運輸、販賣、意圖販賣而持有、
      以非法方法使人施用、引誘他人施用及轉讓第三、四級毒
      品之沒收，並無特別規定，如其行為已構成犯罪，則該毒
      品即屬不受法律保護之違禁物，應回歸刑法之適用，依刑
      法第38 條 第1 項第1 款之規定沒收之（最高法院刑事判
      決96年度台上字第6867號判決意旨參照）。依上開說明，
      扣案如附表編號一所示之第三級毒品愷他命及無法析離之
      包裝袋（驗餘毛重5791.82 公克），因被告等人運輸該毒
      品已構成犯罪，則該毒品即屬不受法律保護之違禁物，應
      依刑法第38條第1 項第1 款之規定沒收之。又鑑定時經取
      樣鑑驗耗用之毒品，因已不存在，自無庸宣告沒收，一併
      敘明。
    2.扣案如附表編號二所示之投射燈9 台及用以裝載該投射燈
      之大型紙箱1 個，既能與第三級毒品愷它命分別扣案，即
      與第三級毒品愷它命無難以析離而無法個別宣告沒收之情
      事（最高法院92年度台上字第6911號刑事判決意旨可資參
      照），而因上開之物均具有掩飾並防止本件第三級毒品愷
      它命裸露、逸出及潮濕之功用，並便於運輸，為供被告與
      其他共犯所有供本件運輸第三級毒品罪所用之物，亦應依
      同條例第19條第1 項規定，併予宣告沒收。
    3.至按毒品危害防制條例第19條第1 項關於沒收之規定，固
      採義務沒收主義，苟係供犯罪所用之物或因犯罪所得之財
      物，均須諭知沒收。上開法條並未規定「不問屬於犯人與
      否」，均沒收之，自與刑法第38條第1 項第2 、3 款規定
      同，仍以屬於被告或共同正犯所有者為限，始應予以沒收
      。（最高法院97年度臺上字第3626號判決意旨參照）。查
      本件扣案如附表編號三、四所示之行動電話2 支（其扣案
      之通話晶片2 張（即SIM 卡，按行動電話服務須以通話晶
      片卡為使用介面，因此電信公司於出租行動電話門號予消
      費者使用時，即同時附帶提供晶片卡給消費者作為門號使
      用之介面，故電信公司接受消費者申辦門號並將該門號開
      通上線時，該晶片卡之所有權亦移轉於消費者，自不能認
      該晶片卡仍屬電信公司所有之物。最高法院97年度台上字
      第1952號判決、97年度台上字第2230號判決意旨參照），
      係供（非專供）被告丙○○與乙○○聯絡運輸第三級毒品
      所使用之工具，且屬被告所有，業據被告供承在卷（本院
      訴卷第77頁），依上開所示，應依毒品危害防制條例第19
      條第1 項前段宣告沒收。其中附表編號四所示之物，因未
      扣案，如全部或一部不能沒收時，追徵其價額或以其財產
      抵償之。
    4.被告固應允被告丙○○、甲○○私運扣案之毒品入境後，
      將給付6 、3 萬元作為報酬，然因本案遭查獲，被告丙○○、甲○○2 人尚未實際取得此部分酬勞，自無庸宣告沒
      收，併予敘明（最高法院96年度台上字第2331號判決意旨
      參照）。
五、應適用法律依據：刑事訴訟法第299 條第1 項前段，懲治走
    私條例第12條、第2 條第1 項、第11條，修正前毒品危害防
    制條例第4 條第3 項、修正後毒品危害防制條例第4 條第3
    項、第17條第1 項、第19條第1 項，刑法第2 條第1 項、第
    11 條 前段、第28條、第55條、第38條第1 項第1 款。
本案經檢察官林安紜到庭執行職務。
中    華    民    國    98    年    5     月    27    日
                  刑事第一庭審判長法  官  曾淑華
                                  法  官  俞力華
                                  法  官  顧正德
以上正本證明與原本無異。
如不服本判決應於收受判決後10日內向本院提出上訴書狀，並應
敘述具體理由。其未敘述上訴理由者，應於上訴期間屆滿後20日
內向本院補提理由書 (均須按他造當事人之人數附繕本)「 切勿
逕送上級法院」。
                                  書記官  冒佩妤
中    華    民    國    98    年    6     月    5     日
附表：
一、第三級毒品愷他命及無法析離之包裝袋（驗前純質淨重約56
    76.32 公克，驗餘毛重5791.82 公克）。
二、扣案之乙○○所有之投射燈玖台及用以裝載該投射燈之大型
    紙箱壹個。
三、扣案之丙○○所有行動電話壹支（含門號0000000000號通話
    晶片1 張）。
四、未扣案之丙○○所有行動電話壹支（含門號0000000000號通
    話晶片1 張）。
附錄本件論罪科刑之法條：
毒品危害防制條例第4條
製造、運輸、販賣第一級毒品者，處死刑或無期徒刑；處無期徒
刑者，得併科新臺幣 2 千萬元以下罰金。
製造、運輸、販賣第二級毒品者，處無期徒刑或 7 年以上有期徒
刑，得併科新臺幣 1 千萬元以下罰金。
製造、運輸、販賣第三級毒品者，處 5 年以上有期徒刑，得併科
新臺幣 7百萬元以下罰金。
製造、運輸、販賣第四級毒品者，處 3 年以上 10 年以下有期徒
刑，得併科新臺幣 3 百萬元以下罰金。
製造、運輸、販賣專供製造或施用毒品之器具者，處 1 年以上 7
年以下有期徒刑，得併科新臺幣 1 百萬元以下罰金。
前五項之未遂犯罰之。


司法院資訊處製作；財團法人民間司法改革基金會備份。
